【裁判字號】    98,交聲,2504
【裁判日期】    981113
【裁判案由】    違反道路交通管理處罰條例聲明異議
【裁判全文】
臺灣桃園地方法院刑事交通事件裁定    98年度交聲字第2504號
                                    98年度交聲字第2505號
原處分機關  交通部公路總局臺北區監理所板橋監理站
異  議  人
即受處分人  甲○○
上列異議人即受處分人因違反道路交通管理處罰條例案件，對於
交通部公路總局臺北區監理所板橋監理站民國94年7 月29日板監
裁字第裁41-C00000000號違反道路交通管理事件裁決書（原舉發
通知單案號：臺北縣警察局土城分局北縣警交字第C00000000 號
）及94年8 月5 日板監裁字第裁41-C00000000號違反道路交通管
理事件裁決書（原舉發通知單案號：臺北縣警察局土城分局北縣
警交字第C00000000 號）所為之處分聲明異議，本院裁決如下：
    主  文
交通部公路總局臺北區監理所板橋監理站於94年7 月29日以板監
裁字第裁41-C00000000號違反道路交通管理事件裁決書所為之處
分撤銷。
其餘異議駁回。
    理  由
一、原處分意旨略以：異議人即受處分人甲○○於：(一)民國90年
    1 月7 日下午5 時5 分許，騎乘車牌號碼UTK-140 號輕型機
    車，行經臺北縣土城市○○街12巷7 號前，遭臺北縣警察局
    土城分局土城派出所員警當場舉發，並填掣北縣警交字第C0
    0000000 號舉發違反道路交通管理事件通知單（下稱舉發違
    規通知單）對受處分人舉發「騎駛機車，未懸掛車牌」之違
    規，並移送原處分機關處理，嗣經原處分機關於94年7 月29
    日依道路交通管理處罰條例第12條第1 項第7 款、第2 項及
    違反道路交通管理事件統一裁罰基準及處理細則第43、44、
    61條規定，以板監裁字第裁41-C00000000號違反道路交通管
    理事件裁決書（下稱裁決書），認定受處分人「機車領有號
    牌而未懸掛」而裁處罰鍰新臺幣（下同）6,000 元，並吊銷
    牌照之處分。(二)復於90年2 月4 日下午2 時50分許，騎乘上
    開車牌號碼之輕型機車，行經臺北縣土城市○○路○ 段28 2
    號前，再遭臺北縣警察局土城分局土城派出所員警當場舉發
    ，並填掣北縣警交字第C00000000 號舉發違規通知單對受處
    分人舉發「未懸掛車牌行駛道路」之違規，並移送原處分機
    關處理，嗣經原處分機關於94年8 月5 日依道路交通管理處
    罰條例第12條第1 項第7 款、第2 項及違反道路交通管理事
    件統一裁罰基準及處理細則第43、44、61條規定，以板監裁
    字第裁41-C00000000號裁決書，認定受處分人「機車領有號
    牌而未懸掛」而裁處罰鍰6,000 元，並吊銷牌照之處分在案
    。
二、聲明異議意旨略以：異議人固不否認有原處分所指之交通違
    規行為，惟因其於本件違規後，均不知本件裁罰之存在，甚
    至於94年換發駕照時，亦經監理站人員告知上開違規行為之
    處罰已逾追訴期，直至98年9 月4 日再向監理站查詢，方得
    知本件違規行為業經原處分機關於94年間寄發裁決書，然異
    議人自94年1 月1 日起即居住在桃園縣中壢市月眉107-20號
    ，且未曾返回原戶籍地址三峽鎮○○路處所，亦未聽聞親人
    告知，實非故意拖欠及迴避，請求從寬量刑，並使得依法繳
    納，為此聲明異議，請求撤銷原處分並從輕裁處等語。
三、按處理違反道路交通管理事件，有關文書送達之規定，依行
    政程序法之規定，違反道路交通管理事件統一裁罰基準及處
    理細則第5 條定有明文。送達由行政機關自行或交由郵政機
    關送達；由郵政機關送達者，以一般郵遞方式為之；但文書
    內容對人民權利義務有重大影響者，應為掛號；送達於應受
    送達人之住居所、事務所或營業所為之；送達，不能依前二
    條規定為之者，得將文書寄存送達地之地方自治或警察機關
    ，並作送達通知書兩份，一份黏貼於應受送達人住居所、事
    務所、營業所或其就業處所門首，另一份交由鄰居轉交或置
    於該送達處所信箱或其他適當位置，以為送達。前項情形，
    由郵政機關為送達者，得將文書寄存於送達地之郵政機關。
    寄存機關自收受寄存文書之日起，應保存三個月。行政程序
    法第68條第1 項、第3 項、第72條第1 項前段、第74條分別
    定有明文。又按受處分人不服公路主管機關或警察機關所為
    之處罰者，得於接到裁決書之翌日起20日內，向管轄地方法
    院聲明異議，道路交通管理處罰條例第8 條第1 項、第87條
    第1 項分別定有明文。
四、經查：
  (一)就上開板監裁字第裁41-C00000000號違反道路交通管理事件
    裁決書所為處分部分：
    1.異議人自93年4 月28日起至94年12月4 日止，戶籍係設於
      臺北縣三峽鎮○○里○○路167 號，且自94年12月5 日起
      ，戶籍則遷至桃園縣中壢市月眉里月眉107 之20號乙節，
      有法務部戶役政連結作業系統個人基本資料2 份在卷可稽
      。惟本件上開板監裁字第裁41-C00000000號違反道路交通
      管理事件裁決書，於94年8 月2 日按異議人原舉發通知單
      上所載地址「臺北縣板橋市○○路○ 段3 巷85號4 樓」寄
      送，並寄存於板穚大觀郵局乙情，有送達證書附卷可憑，
      本件送達時異議人之戶籍地址既未設於上開送達地址，且
      異議人亦否認實際住居於該處，則揆諸上開規定，該裁決
      書尚難認已合法送達於異議人，自不生合法送達之效力。
    2.原處分機關之違反道路交通管理事件裁決書既未合法送達
      予異議人收受，原處分機關自無依上開道路交通管理處罰
      條例及違反道路交通管理事件統一裁罰基準及處理細則之
      規定予以裁罰之餘地，故原處分機關上開裁決程序，於法
      要有未合，自應由本院撤銷原處分，發回原處分機關另行
      合法送達違反道路交通管理事件裁決書後，再行循相關程
      序處理，以資適法。
    3.本件裁決書既未經合法送達，自無從起算聲明異議之期間
      ，是異議人所提異議自未逾期，併予敘明。
  (二)就上開板監裁字第裁41-C00000000號違反道路交通管理事件
    裁決書所為處分部分：
    1.上開板監裁字第裁41-C00000000號裁決書業已於94年8 月
      12日送達於異議人位於臺北縣三峽鎮○○里○○路167 號
      戶籍地，然因未會晤本人，亦無受領文書之同居人、受僱
      人或應送達處所之接收郵件人員，乃將上開裁決書寄存於
      該地之郵政機關三峽大埔郵局，並分別作2 份送達通知書
      ，其中1 份黏貼於受處分人住所門首，另一份置於該受送
      達處所信箱或其他適當位置，以為送達，此有送達證書影
      本1 份、法務部戶役政連結作業系統個人基本資料2 份在
      卷可稽，足認上開裁決書業已合法送達於異議人。是異議
      人如對原處分機關之裁決不服欲提起異議，依上揭說明，
      應於上開裁決書送達後20日內提出異議，然異議人至98年
      9 月4 日始具狀聲明異議，有台北區監理所板橋監理站於
      98年9 月4 日收受交通異議聲請狀上之收狀戳章可參，異
      議人顯已逾越聲明異議之20日不變期間，不合法律上程式
      ，且無從補正。揆諸上揭說明，異議人此部分之聲明異議
      ，於法未合，應予駁回。
五、據上論斷，應依道路交通案件處理辦法第18條前段、第20條
    前段，裁定如主文。
中    華    民    國    98    年    11   月     13    日
                    交通法庭  法  官  蔡世芳
以上正本證明與原本無異。
如不服本裁定，應於裁定送達後5 日內向本院提出抗告狀。
                              書記官  張尹嫚
中    華    民    國    98    年    11    月    16    日


司法院資訊處製作；財團法人民間司法改革基金會備份。
